臺灣臺中地方法院刑事判決
111年度訴字第716號
公  訴  人  臺灣臺中地方檢察署檢察官
被      告  劉第寬


選任辯護人  楊雯齡律師
上列被告因傷害等案件，經檢察官提起公訴（111年度偵字第926
9號），本院判決如下：
    主  文
劉第寬犯傷害罪，處有期徒刑肆月，如易科罰金，以新臺幣壹仟
元折算壹日。
    犯罪事實
一、劉第寬與劉欣惠為鄰居。緣劉欣惠於民國110年5月9日上午7
    時50分許，乘坐其所有之電動輪椅（下稱本案電動輪椅）在
    臺中市○○區○○路00巷00○0號其住處（下稱本案住處）門口前
    手持水管澆水，適劉第寬在該處旁邊某矮牆內之空地擺曬農
    作物，因認遭劉欣惠澆水潑濺而心生不滿。詎劉第寬明知劉
    欣惠係乘坐電動輪椅在本案住處門口前持水管澆水，可預見
    其若持棍棒朝劉欣惠握持水管之方向揮擊，極可能揮擊到劉
    欣惠之身體及本案電動輪椅，造成傷害劉欣惠之身體、損壞
    本案電動輪椅等結果，竟仍基於縱傷害他人身體、毀損他人
    物品亦不違背其本意之犯意，手持長度約60公分之竹棍1支
    （下稱本案竹棍，未扣案）走到劉欣惠之右側，旋持本案竹
    棍朝劉欣惠握持水管之方向揮擊數次，進而在過程中揮擊到
    劉欣惠之身體以及本案電動輪椅右側把手處（裝有方向操縱
    桿、感應器等零件），造成劉欣惠受有右手背、虎口、左前
    臂及上背多處挫傷及瘀傷等傷害，以及本案電動輪椅之方向
    操縱桿、感應器損壞，足以生損害於劉欣惠。
二、案經劉欣惠委任徐承蔭律師訴由臺灣臺中地方檢察署檢察官
    偵查後起訴。
    理  由
一、證據能力：
(一)本案認定犯罪事實所引用之卷內被告劉第寬以外之人於審判
    外之陳述，檢察官、被告及辯護人於本院準備程序中均不爭
    執該等陳述作為本案證據之證據能力，於辯論終結前亦未對
    該等陳述之證據能力聲明異議，本院復審酌該等陳述作成時
    之情況，並無違法取證之瑕疵，亦認以之作為證據為適當，
    是本案有關被告以外之人於審判外之言詞或書面陳述等供述
    證據，自均得為證據。
(二)本案認定犯罪事實所引用之卷內非供述證據，並無證據證明
    係實施刑事訴訟程序之公務員違背法定程序所取得，且經本
    院於審理程序中提示並告以要旨而為調查時，檢察官、被告
    及辯護人均未表示該等非供述證據不具證據能力，自應認均
    具有證據能力。　　
二、認定事實所憑之證據及得心證之理由：　　
(一)訊據被告固坦承，其於前揭時間、地點有持本案竹棍朝告訴人劉欣惠握持水管之方向揮擊，惟矢口否認有何上開傷害、毀損等犯行，辯稱：當初我是手持棍子去敲告訴人拿的水管，告訴人有伸手來擋我的棍子，所以我的棍子有碰到告訴人的右手前臂，但沒有碰到告訴人的其他身體部位，本案告訴人去驗傷的傷勢是舊傷，不是那天我的棍子碰到告訴人所造成；當初告訴人伸手擋我的棍子後，我的棍子就去碰到告訴人的電動輪椅，但只有造成該電動輪椅操縱桿的盒子掉在地上，而那個本來就可以拆卸，所以該電動輪椅沒有壞掉，現在還是好好的、可以使用云云（他卷第33至35頁、本院卷第46至47、200、203至205頁）。　　
(二)經查，被告雖以前開情詞置辯，惟證人即告訴人於本院審理程序中具結證稱：我於110年5月9日上午7點多，乘坐電動輪椅在我家旁邊拿水管澆花，被告莫名其妙拿著約50元硬幣粗的竹棍衝過來站在我的右前方，用竹棍隨便打我，我不記得被告第一下是打我哪裡，我第一個反應是揮舞水管阻止被告繼續打我、靠近我，但被告愣了一下後繼續拿竹棍打我，被告總共打了好幾下，我有印象被告打我的肩胛骨附近，有瘀青，但具體部位是消防隊的人幫我看、幫我拍照，我無法確定是在肩胛骨的中間還是偏上方，被告還有打我的上半身、背部、右手上臂，我的虎口也遭被告的竹棍刮傷、劃傷而流血，被告還有打到其他地方，但被我的電動輪椅旁邊手把上的操縱桿擋住了，所以我的傷勢就沒有那麼嚴重；後來我要離開現場時，我發現電動輪椅的操縱桿遭被告打飛，跟操縱桿連在一起的感應器也受損、遭被告打壞，我當時沒有馬上將操縱桿撿起來，因為我本來想要保留現場，所以沒有對操縱桿掉落的位置拍照，我當天是自己很辛苦地慢慢推著輪子回家的，我記得當天我還有跟被告說「我的電動輪椅被你打壞了」，後來電動輪椅的感應器整組換掉花了新臺幣5千元；當天我回到家就自己叫救護車，我也有報警，警察比救護車先到，警察有拍我澆花的環境，但我沒有去警察局作筆錄，因為警察跟我說要先去驗傷，後來我就請律師幫我處理這個案件；當天早上我坐了兩次救護車去醫院，我第一次到醫院時沒有跟醫生講虎口的傷口，而我第一次急診就醫回來後，發現痛沒辦法壓抑下來、痛到受不了，所以我又叫第二次救護車；關於本案他字卷內的四張傷勢照片，其中虎口、手臂部分是我當天從醫院回家洗澡時發現後自己拍的，而肩胛骨部分不是我自己拍的，不是消防員就是醫院的護士幫我拍的，我當天有拿手機請他們幫我拍；關於卷內醫院提供的傷勢照片，只要是醫院人員幫我拍的部位，就是當天我遭被告打到的部位等語（本院卷第187至200頁），業已明確證稱被告於110年5月9日上午7時許，在本案住處前持竹棍揮擊到其身體及其乘坐之本案電動輪椅，造成其身體受傷、本案電動輪椅之方向操縱桿及感應器損壞等節，並有告訴人分別於110年5月9日早上8時20分許、同日中午12時40分許搭乘救護車前往東勢區農會附設農民醫院急診，經診斷受有右手背、虎口、左前臂及上背多處挫傷及瘀傷等傷害之該醫院診斷證明書、急診病歷（含傷勢照片）、臺中市政府消防局救護紀錄表，以及告訴人所提出拍攝日期為110年5月9日至同年月11日間之傷勢照片、本案電動輪椅損壞狀況照片等附卷可稽（他卷第9至17頁、本院卷第111至143頁），是上開告訴人所指訴被告持竹棍揮擊到其身體、本案電動輪椅，進而導致其身體受傷、本案電動輪椅之方向操縱桿及感應器損壞乙情，當屬有據。
(三)再者，觀諸卷附檔名「劉欣惠案(00000000)」之監視器錄影
    檔案內容，可見一名女子（下稱甲女）乘坐電動輪椅在某住
    處前方以右手舉起水管朝其前方澆水，經過15秒許，某人（
    下稱某乙）出現站立在甲女之右側，旋伸出右手朝甲女握持
    水管之方向揮舞1次，待甲女握持水管之右手下落，某乙又
    伸出右手朝同一方向由上往下揮舞1次，甲女旋手持水管接
    續在其身體前方左右揮舞，某乙亦接續伸出右手揮舞，其後
    甲女丢下水管開始與某乙對話，經過1分37秒許，某乙離去
    甲女之右側，嗣甲女將雙手分別放在其所乘坐電動輪椅之左
    、右把手處，微微撐起身體而接續低頭查看該電動輪椅之左
    、右兩側，經過15秒許，甲女低頭看向該電動輪椅之右側把
    手處，經過30秒許，甲女復接續低頭查看該電動輪椅之左、
    右兩側，一直到錄影檔案播放結束等情，有本院勘驗筆錄及
    監視器錄影畫面截圖存卷為憑（本院卷第69至71、73至89頁
    ），經核與上開證人即告訴人證稱，其在本案住處前手持水
    管澆水時，因遭被告持竹棍揮擊數次而揮舞水管阻止乙節相
    符，參以被告於本院準備程序中亦供承，前揭監視器錄影檔
    案所拍攝之地點與本案案發現場相似，出現在前揭監視器錄
    影檔案中的某乙是我（本院卷第70頁），堪信前揭監視器錄
    影檔案之內容，即係本案被告與告訴人發生糾紛之過程，是
    依前揭監視器錄影檔案內容與證人即告訴人於本院審理程序
    中所為證述之高度一致性，以及本案告訴人在與被告發生糾
    紛而被告先行離去現場後，不僅一再低頭查看其所乘坐本案
    電動輪椅之左、右兩側，且有查看本案電動輪椅之右側把手
    處，而未立即操控本案電動輪椅移動、離去現場，暨被告自
    承其所持本案竹棍有碰到告訴人之右手前臂、本案電動輪椅
    等情狀，輔以上開告訴人之診斷證明書、急診病歷（含傷勢
    照片）、救護紀錄表以及告訴人所提出之傷勢照片、本案電
    動輪椅損壞狀況照片等客觀事證，當已足認被告持本案竹棍
    朝告訴人握持水管之方向揮擊數次之行為，確有揮擊到告訴
    人之身體以及本案電動輪椅之右側把手處，並造成告訴人受
    有右手背、虎口、左前臂及上背多處挫傷及瘀傷等傷害，以
    及損壞本案電動輪椅之方向操縱桿及感應器無訛。基此，被
    告於認其所有之農作物遭告訴人澆水潑濺而手持本案竹棍走
    至告訴人所在處時，既明知告訴人係乘坐本案電動輪椅而不
    易移動躲閃，則被告就其若持本案竹棍朝告訴人握持水管之
    方向揮擊，極可能揮擊到告訴人身體、本案電動輪椅等情，
    自難諉為不知，故被告於此一主觀預見下，卻仍率然持本案
    竹棍朝告訴人握持水管之方向揮擊數次，顯具容任該等揮擊
    行為造成告訴人身體受傷、損壞本案電動輪椅之心態，自有
    傷害他人身體、毀損他人物品之間接故意。
(四)綜上所述，被告前開所辯，純屬臨訟卸責之詞，委難憑採，
    是本案事證已臻明確，被告犯行均足以認定，應予依法論罪
    科刑。
三、論罪：
(一)核被告所為，係犯刑法第277條第1項之普通傷害罪及同法第
    354條之毀損他人物品罪。　　
(二)本案被告所為上開持竹棍揮擊到告訴人之身體、本案電動輪
    椅右側把手處等行為，既均係因被告不滿告訴人持水管澆水
    而持竹棍朝告訴人握持水管之方向揮擊所致，且該等行為於
    時間、空間上具緊密關聯性，著手實行階段亦無明顯區隔，
    依一般社會通念，應整體評價為法律概念之一行為，方符刑
    罰公平原則，是本案被告係以法律上一行為同時觸犯普通傷
    害罪及毀損他人物品罪，屬想像競合犯，應依刑法第55條前
    段之規定，從一重之普通傷害罪處斷。
四、爰以行為人之責任為基礎，審酌被告於認其所有之農作物遭
    告訴人澆水潑濺後，不思理性與告訴人溝通、處理，竟明知
    其在告訴人乘坐本案電動輪椅而手持水管澆水時，若持棍棒
    朝告訴人握持水管之方向揮擊，極可能揮擊到告訴人之身體
    及本案電動輪椅，仍基於縱因此使告訴人身體受傷、本案電
    動輪椅損壞亦無所謂之容任心態，手持本案竹棍朝告訴人握
    持水管之方向揮擊數次，造成告訴人受有如犯罪事實所載之
    身體傷害，並損壞本案電動輪椅，所為實屬不該；又被告始
    終否認本案犯行，且被告迄本院判決前，尚未以與告訴人成
    立和解、調解或其他方式填補本案犯行所生損害；惟考量被
    告於本案行為前，未曾因刑事案件經法院論罪科刑確定，此
    有臺灣高等法院被告前案紀錄表存卷可查，素行尚可，以及
    被告於本院審理程序中自陳之智識程度、生活狀況（參本院
    卷第206頁）等一切情狀，量處如主文所示之刑，並諭知易
    科罰金之折算標準，以示懲儆。
五、末查，被告於本案犯行所用之竹棍1支，既未據扣案而不易
    特定，若宣告沒收、追徵，不僅徒增執行之勞費，亦未必有
    助於預防犯罪，實不具宣告沒收、追徵之刑法上重要性，本
    院爰不予宣告沒收、追徵。
據上論斷，應依刑事訴訟法第299條第1項前段，刑法第277條第1
項、第354條、第55條、第41條第1項前段，刑法施行法第1條之1
第1項，判決如主文。
本案經檢察官張文傑提起公訴，檢察官羅秀蓮、林文亮到庭執行
職務。
中　　華　　民　　國　　111 　年　　12　　月　　13　　日
                  刑事第二庭  審判長法　官  劉麗瑛　
                                    法　官  吳孟潔　
                                    法　官  蔡宗儒　
以上正本證明與原本無異。
如不服本判決應於收受送達後20日內向本院提出上訴書狀，並應
敘述具體理由；其未敘述上訴之理由者，應於上訴期間屆滿後20
日內向本院補提理由書（均須按他造當事人之人數附繕本）「切
勿
逕送上級法院」。
告訴人或被害人如不服判決，應備理由具狀向檢察官請求上訴，
上訴期間之計算，以檢察官收受判決正本之日起算。
                            　　　　書記官  梁文婷
中　　華　　民　　國　　111 　年　　12　　月　　13　　日

附錄本案論罪科刑法條全文：
中華民國刑法第277條
傷害人之身體或健康者，處5年以下有期徒刑、拘役或50萬元以
下罰金。
犯前項之罪，因而致人於死者，處無期徒刑或7年以上有期徒刑
；致重傷者，處3年以上10年以下有期徒刑。
中華民國刑法第354條
毀棄、損壞前二條以外之他人之物或致令不堪用，足以生損害於
公眾或他人者，處2年以下有期徒刑、拘役或1萬5千元以下罰金
。